【裁判字號】    97,交抗,1505
【裁判日期】    971006
【裁判案由】    違反道路交通管理處罰條例
【裁判全文】
臺灣高等法院交通事件裁定            97年度交抗字第1505號
抗告人即
處分機關    臺北市交通事件裁決所
代  表  人  乙○○  同上址
異議人即
受處分人    甲○
上列抗告人因異議人違反道路交通管理處罰條例案件，不服臺灣
臺北地方法院97年度交聲字第389號，中華民國97年8月20日第一
審裁定（原處分字號：臺北市交通事件裁決所97年1月15日北市
裁三字第裁22－Ｖ00000000號），提起抗告，本院裁定如下：
    主  文
抗告駁回。
    理  由
一、本案原審裁定以：異議人即受處分人甲○於民國96年8月10
    日下午15時30分許，駕駛車牌號碼6279－QN自小客車沿屏東
    縣內埔鄉台一線由南往北方向行駛，駛至台一線406‧4公里
    處即「緣滿餐廳」入口處時，未顯示方向燈即突然右轉，致
    同向騎乘車牌號碼M7T－956重機車行駛之鄔煥美煞避不及，
    失控倒地受傷等情，業據證人鄔煥美於警詢及臺灣屏東地方
    法院97年度交聲字第35號案件訊問時分別證述明確，並有證
    人即據報前往現場處理本件交通事故，繪製道路交通事故現
    場圖之屏東縣警察局交通隊內埔小隊警員許進財於原審訊問
    時證屬實（見原審卷第57頁反面）。異議人確有違反道路交
    通管理處罰條例第48條第1項第1款規定之違規行為無誤。原
    處分機關認異議人係有在多車道不依規定駕車之違規行為，
    援引道路交通管理處罰條例第45條第1項第4款規定，予以裁
    罰，並依同條例第63條第1項第1款規定，併記違規點數1點
    顯有未妥。原審認異議人否認違規雖無理由，然原處分機關
    之裁決既有可議，並以異議人雖係在96年12月12日具狀向原
    處分機關陳述意見，並於同年月13日郵寄，然該份陳述意見
    單係遲於96年12月17日始由原處分機關收受，業已逾越原舉
    發通知單應到案日期即96年12月14日之應到案期限，乃予以
    撤銷原處分，改依道路交通管理處罰條例第48條第1項第1款
    、第63條第1項第1款、違反道路交通管理事件統一裁罰基準
    及處理細則第44條第1項、違反道路交通管理事件統一裁罰
    基準表之規定，自為裁定「甲○汽車駕駛人轉彎時，在轉彎
    前未使用方向燈，處罰鍰新臺幣壹仟貳佰元，並記違規點數
    壹點。」經本院調查結果，原審裁定認事用法及裁罰均無不
    當，理由亦翔實，應予維持，並引用原審裁定書記載之理由
    。
二、原處分機關抗告意旨稱：本件應到案期限為96年12月14日，
    異議人提出陳述單並於96年12月13日交由臺中縣梧棲臨港郵
    局以郵寄提出申訴，原處分機關於96年12月17日收受陳述單
    ，依行政程序法第49條，以96年12月13日郵戳為受理基準日
    並無違誤。是以，異議人向原處分機關提出申訴並未逾法定
    期限，請撤銷原審裁定，維持原處分機關之裁罰低額罰鍰部
    分即新臺幣900元云云。本院查：
（一）按汽車駕駛人轉彎時，在轉彎或變換車道前，未使用方向
      燈或不注意來、往行人，或轉彎前未減速慢行者，處新臺
      幣600元以上1,800元以下罰鍰，道路交通管理處罰條例第
      48條第1項第1款定有明文。次按道路交通管理處罰條例所
      定罰鍰之處罰，行為人接獲違反道路交通管理事件通知單
      後，於15日內得不經裁決，逕依第92條第3項罰鍰基準規
      定，向指定之處所繳納結案；不服舉發事實者，應於15日
      內，向處罰機關陳述意見；其不依通知所定期限前往指定
      處所聽候裁決，且未依規定期限繳納罰鍰結案或向處罰機
      關陳述意見者，處罰機關得逕行裁決之，道路交通管理處
      罰條例第9條第1項揭諸甚明。又違反道路交通管理事件行
      為人，未依規定自動繳納罰鍰，或未依規定到案聽候裁決
      ，處罰機關應依基準表於通知單送達且逾越應到案期限60
      日之3個月內，逕行裁決之，此違反道路交通管理事件統
      一裁罰基準及處理細則第44條第1項亦有明文。復依違反
      道路交通管理事件統一裁罰基準表規定，汽車駕駛人轉彎
      時，在轉彎或變換車道前，未使用方向燈或不注意來、往
      行人，或轉彎前未減速慢行，且逾越應到案期限30日內，
      繳納罰鍰或逕行裁決處罰者，處罰鍰1,200元。再就非對
      話而為意思表示者，其意思表示，係採到達主義，亦即受
      處分人若具狀向原處分機關陳述意見，則其陳述意見單應
      送達原處分機關之日時始發生效力。
（二）查本件員警年12月舉發通知單上，既已載明應到案日期為
      96年12月14日，則受處分人至遲應於96年12月14日前向原
      處分機關陳述受理。惟受處分人所提出之陳述意見單經郵
      局郵寄，已逾應到案期日，遲至96年12月17日始送達於原
      處分機關，此有本件舉發違反道路交通管理事件通知單及
      郵寄資料在卷可按（原審卷第37頁、第41頁、第43頁），
      業已逾越舉發通知單上所載之應到案期限。是原審於撤銷
      原處分後，另依違反道路交通管理事件統一裁罰基準表之
      規定，處受處分人罰鍰新台幣1,200元，並記違規點數1點
      。其認事用法，並無違誤。抗告人即原處分機關以前開理
      由提起抗告，指摘原裁定不當，本院認其抗告無理由，應
      予駁回。
（三）至行政程序法第49條規定「基於法規之申請，以掛號郵寄
      方式向行政機關提出者，以交郵當日之郵戳為準」之規定
      ，僅限於人民依法規請求行政機關為特定行政行為時，始
      有適用之餘地。揆其立法目的，係對於申請人是否遵守法
      定期間之證明，基於郵遞送信時間非申請人所能控制，其
      延誤難以歸責於申請人，為維護人民之權益，爰採發信主
      義，將郵送時間予以扣除【法務部（90）法律字第006701
      號函示參照】。亦即，行政程序法第49條係針對人民對行
      政機關有所請求時，明定採取發信主義，換言之，行政程
      序法第49條係針對人民對行政機關有所請求時，明定採取
      發信主義，而本件並非行政程序法第49條所規定「基於法
      規之申請」既甚明，自不能適用該規定，附此敘明。
據上論結，應依道路交通管理處罰條例第89條，道路交通案件處
理辦法第26條，刑事訴訟法第412條，裁定如主文。
中    華    民    國    97    年    10    月    6     日
                  刑事第一庭  審判長法  官  葉騰瑞
                                    法  官  莊明彰
                                    法  官  王炳梁
以上正本證明與原本無異。
不得再抗告。
                                    書記官  廖逸柔
中    華    民    國    97    年    10    月    6     日


司法院資訊處製作；財團法人民間司法改革基金會備份。
